臺灣苗栗地方法院民事簡易判決
                               　 111年度苗原簡字第8號
原      告  吳彥霆  

被      告  鄭明生  
訴訟代理人  張孝義  
上列當事人間請求損害賠償事件，經原告提起刑事附帶民事訴訟
，由本院刑事庭裁定移送前來（110年度原交簡附民字第2號），
本院於民國111年6月17日辯論終結，判決如下：
    主      文
一、被告應給付原告新臺幣271,081元，及自民國110年10月29日
    起至清償日止，按年息百分之5計算之利息。
二、原告其餘之訴駁回。
三、訴訟費用新臺幣1,880元由被告負擔。
四、本判決第一項得假執行；但被告如以新臺幣271,081元為原
    告預供擔保後，得免為假執行。
五、原告其餘假執行之聲請駁回。
    事實及理由
壹、原告主張
一、被告於民國109年4月21日17時24分許駕駛WU-7462號自用小
    貨車，沿苗栗縣苑裡鎮縣道140線由東往西方向行駛左彎路
    段，行經縣道000○○○00○○設○○○○○號誌之三岔路口時，因未
    注意而跨壓分向限制線駛入號誌管制路口，致車身侵入來車
    道，適有原告無照騎乘LAD-3881號大型重型機車，沿縣道14
    0線由西往東方向行駛右彎路段至該處，兩車發生碰撞，致
    原告受有左膝部開放性傷口6.5公分×3.5公分併四頭肌腱韌
    帶斷裂、左側小腳趾閉鎖性骨折、左側手肘挫傷、未明示側
    性後胸壁挫傷、右側膝部挫傷、雙側足部挫傷等傷害。被告
    則經本院於110年10月29日以110年度苗原交簡字第42號刑事
    判處：「鄭明生犯過失傷害罪，處拘役20日，如易科罰金，
    以新臺幣1,000元折算一日。」
二、原告請求明細如下：醫療費37,631元、看護費36,400元、交
    通費5,000元、工作損失204,820元、安全帽、藍芽耳機25,9
    80元、精神慰撫金6萬元、車輛維修費18萬元等項，因此依
    民法第184條第1項前段、第2項、第191條之2、第193條第1
    項、第195條第1項前段規定，請求被告負損害賠償責任。並
    聲明：「㈠被告應給付原告523,851元及自本起訴狀繕本送達
    翌日起至清償日止，按年利率百分之5計算之利息。㈡原告願
    供擔保，請准宣告假執行。㈢訴訟費用由被告負擔。」
貳、被告之答辯：認過失比例被告應負責三成，並請原告提出請
    求項目之單據，答辯聲明：原告之訴駁回。訴訟費用由原告
    負擔。
參、兩造不爭執事項
一、被告於109年4月21日17時24分許駕駛WU-7462號自用小貨車
    ，沿苗栗縣苑裡鎮縣道140線由東往西方向行駛左灣路段，
    行經縣道000○○○00○○設○○○○○號誌之三岔路口時，因未注意
    而跨壓分向限制線駛入號誌管制路口，致車身侵入來車道，
    適有原告無照騎乘LAD-3881號大型重型機車，沿縣道140線
    由西往東方相行駛右灣路段至該處，兩車發生碰撞，致原告
    受有左膝部開放性傷口6.5公分×3.5公分併四頭肌腱韌帶斷
    裂、左側小腳趾閉鎖性骨折、左側手肘挫傷、未明示側性後
    胸壁挫傷、右側膝部挫傷、雙側足部挫傷等傷害。
二、被告因前項事實，經本院於110年10月29日以110年度苗原交
    簡字第42號刑事判處：「鄭明生犯過失傷害罪，處拘役20日
    ，如易科罰金，以新臺幣1,000元折算一日。」
三、原告稱其當時於苗140 線西往東直行，在距離事故地點約40
    公尺處有看到被告車輛左側車頭超過雙黃線，因覺被告會爭
    搶到其道路而刻意拉抬車頭向右閃避，後因原告左手臂撞到
    被告後照鏡而碰撞被告左後車身。當時路況、天候、視線均
    良好，無障礙物。當時行車速率約每小時65公里。
四、被告稱其當時行駛於苗140線東往西直行，當時行駛得路段
    有彎道，原告行駛於苗140線上西往東，因原告轉彎轉不過
    而占用被告車道，致被告車輛左後輪與原告左側車頭發生擦
    撞。當時路況、天候、視線均良好，無障礙物。當時行車速
    率約每小時50公里。
五、光田綜合醫院於109年7月3日出具之診斷證明書，內容記載
    ：
　　㈠診斷：左膝部開放性傷口6.5公分×3.5公分併四頭肌腱韌帶
      斷裂、左側小腳趾閉鎖性骨折、左側手肘挫傷、未明示側
      性後胸壁挫傷、右側膝部挫傷、雙側足部挫傷。
    ㈡醫師囑言：因上述病情，於109年4月21日治本院急診求治
      ，行左側小腳趾骨折開放性復位鋼釘固定及四頭肌腱斷裂
      縫合手術，於109年6月5日行鋼釘拔除手術，住院期間需
      專人照顧，自受傷日後復健及休養三個月，門診追蹤治療
      。
    ㈢醫療期間：
       門診：自109年5月8日至109年7月3日共4次。
       急診：自109年4月21日至109年4月21日共1次。
       住院：自109年4月21日至109年5月2日共一般病房12
              日。
六、協和醫院於109 年9 月14日所出具之丙種診斷證明書，
    內容記載：
    ㈠診斷：約5 個月前車禍左足第4 趾近端趾骨骨折於109 年8
      月6日的X光片。骨折處尚未癒合，宜門診追蹤檢查。左膝
      挫擦傷，傷口癒合後長“蟹足腫”，目前門診局部注射治療
      中。
　  ㈡醫囑：患者於109 年5 月4 日至109 年9 月14日在本院門
      診治療共12次。
七、協和醫院於109 年9 月21日所出具之丙種診斷證明書，內容
    記載：
　　㈠診斷：約5 個月前車禍，左足第4 趾近端趾骨骨折、目前
      骨折處仍疼痛，宜休養一週。
    ㈡醫囑：患者於109 年5 月4 日至109 年9 月21日共門診治
      療13次。
肆、本院之判斷
一、有關被告於上開時間，在上開地點，駕駛上開自用小貨車，
    行經縣道000○○○00○○設○○○○○號誌之三岔路口時，因未注意
    而跨壓分向限制線駛入號誌管制路口，致車身侵入來車道，
    適有原告無照騎上開大型重型機車，至該處，兩車發生碰撞
    ，致原告受有左膝部開放性傷口6.5公分×3.5公分併四頭肌
    腱韌帶斷裂、左側小腳趾閉鎖性骨折、左側手肘挫傷、未明
    示側性後胸壁挫傷、右側膝部挫傷、雙側足部挫傷等傷害。
    被告因前項事實，經本院於110年10月29日以110年度苗原交
    簡字第42號刑事判處：「鄭明生犯過失傷害罪，處拘役20日
    ，如易科罰金，以新臺幣1,000元折算一日。」等情，有判
    決書、苗栗縣警察局通霄分局函送肇事資料、光田綜合醫院
    於109年7月3日出具之診斷證明書、協和醫院於109年9月14
    日、109年9月21日所出具之丙種診斷證明書在卷可憑，且為
    兩造所不爭執，堪認此部分為真實。
二、按汽車在未劃設慢車道之雙向二車道行駛時，應依下列規定
    ：一、均應在遵行車道內行駛。二、在劃有分向限制線之路
    段，不得駛入來車之車道內。三、在劃有行車分向線之路段
    ，超車時得駛越，但不能並行競駛。四、除準備停車或臨時
    停車外，不得駛出路面邊線。次按汽車駕駛執照為駕駛汽車
    之許可憑證，由駕駛人向公路監理機關申請登記，考驗及格
    後發給之。汽車駕駛人經考驗及格，未領取駕駛執照前，不
    得駕駛汽車。道路交通安全規則第97條第1項、第50條分別
    定有明文。道路交通管理處罰條例第21條第1項第1款規定「
    汽車駕駛人，有下列情形之一者，處新臺幣六千元以上一萬
    二千元以下罰鍰，並當場禁止其駕駛：一、未領有駕駛執照
    駕駛小型車或機車。」，經查，被告駕駛自用小貨車，跨壓
    分向限制線駛入號誌管制路口，致車身侵入來車道，影響行
    車安全，致碰撞原告無照騎駛之機車，並致原告受有系爭傷
    害，是被告上開之過失行為，與原告所受之系爭傷害間，有
    相當因果關係，且本院系爭刑事案件之判決，亦同此認定，
    亦據調取該刑事案件全卷（含偵查卷）查明無訛。是原告主
    張被告應就其所受損害負損害賠償責任，即屬有據。又被告
    已不爭執被告駕駛自用小貨車，跨壓分向限制線駛入號誌管
    制路口，致車身侵入來車道，影響行車安全之次要肇事因素
    之情，並有本院系爭刑事案件中，送鑑定後，經交通部公路
    總局新竹區監理所檢送之鑑定意見書附於刑案卷內可憑，本
    院綜觀本件車禍發生之經過及結果，被告駕駛上開自用小貨
    車 ，跨壓分向限制線駛入號誌管制路口，致車身侵入來車
    道，影響行車安全之過失，而原告則有無照駕駛重型機車之
    肇事原因，本院審酌上情，且依肇事雙方原因力之強弱與過
    失之輕重，爰認定原告與被告同為肇事原因，過失比例分各
    為50%。
三、按因故意或過失，不法侵害他人之權利者，負損害賠償責任
    ；汽車、機車或其他非依軌道行駛之動力車輛，在使用中加
    損害於他人者，駕駛人應賠償因此所生之損害；不法侵害他
    人之身體或健康者，對於被害人因此喪失或減少勞動能力或
    增加生活上之需要時，應負損害賠償責任；不法侵害他人之
    身體、健康、名譽、自由、信用、隱私、貞操，或不法侵害
    其他人格法益而情節重大者，被害人雖非財產上之損害，亦
    得請求賠償相當之金額，民法第184條第1項前段、第191條
    之2前段、第193條第1項、第195條第1項前段分別定有明文
    。查原告因被告之上開侵權行為，致受有如前傷害，揆諸上
    開規定，被告自應對原告負損害賠償責任。茲就原告所受損
    害金額審酌如下：
    ㈠醫療費用37,561元：原告主張因系爭車禍已支出必要之醫
      療費用共計37,631元，據其提出醫療費用收據等影本一份
      僅37,561元（詳如附表一），且為被告所不爭執，應堪採
      信，是原告主張其受有支出醫療費用37,561元之損害，堪
      信為真，逾此範圍應缺乏證據而不應准許。
　　㈡交通費用5,000元：查，原告因系爭車禍受傷後，有至光田
      綜合醫院、協和醫院進行治療及回診之必要，此有原告提
      出其診斷證明書影本在卷可憑，且以原告所受之前述傷勢
      ，其左膝部開放性傷口6.5公分×3.5公分併四頭肌腱韌帶
      斷裂、左側小腳趾閉鎖性骨折、於109年4月21日急診，行
      左側小腳趾骨折開放性復位鋼釘固定及四頭肌腱斷裂縫合
      手術，於109年6月5日行鋼釘拔除手術，自受傷日後復健
      及休養三個月，門診追蹤治療等情，足以影響其行動，往
      返住家及醫院時，自有搭乘計程車就診之必要，而原告雖
      未提出計程車車資收據，惟從原告住家至光田綜合醫院（
      4次），每趟之計程車車資約640元、至協和醫院（25次）
      ，每趟之計程車車資約250元，可查詢大都會計程車之網
      路叫車系統估算明細可明，再由原告提出之診斷證明書及
      醫療費用單據影本所載，可知原告如不爭執事項五、六、
      七項之門診來回，均有支付計程車費用之需要，共計8次
      （8X640=5,120元）、50次（50X250=12,500），合計受有
      車資17,620元之損害，有上開診斷證明書及醫療費用單據
      影本在卷可參，並為被告所不爭執，是原告就此部分所增
      加之計程車車資必要交通費用僅請求計5,000元，核屬有
      據，應予准許。
　  ㈢看護費用原告請求36,400元，准許28,800元：按親屬間之
      看護，縱因出於親情而未支付該費用，然其所付出之勞力
      ，顯非不能以金錢為評價，此種基於身分關係之恩惠，自
      不能加惠於加害人，而應比照一般看護情形，認被害人受
      有相當看護費之損害，命加害人賠償，始符民法第193條
      第1項所定增加生活上需要之意旨，有最高法院89年度台
      上字第1749號裁判意旨可參。原告主張因系爭車禍，受有
      左膝部開放性傷口6.5公分×3.5公分併四頭肌腱韌帶斷裂
      、左側小腳趾閉鎖性骨折，於109年4月21日急診，行左側
      小腳趾骨折開放性復位鋼釘固定及四頭肌腱斷裂縫合手術
      ，於109年6月5日行鋼釘拔除手術，自受傷日後復健及休
      養三個月，門診追蹤治療，合計請求4個月期間之看護費
      用36,400元等情。經查，原告因系爭傷害，分別於自109
      年4月21日至109年5月2日共一般病房12日急診並住院，有
      原告提出該院所出具之診斷證明書影本卷可憑。依診斷證
      明書記載住院期間需專人之看護，則其於手術住院期間，
      自應仍需要他人全日看護，是原告自109年4月21日至同年
      5月2日共12日之住院期間，均需有他人全日看護之必要，
      則原告此部分得請求之看護費用應為28,800元（計算式：
      12天×2,400元），其餘部分不應准許。
    ㈣工作損失204,820元：原告主張其因本件車禍受傷後，因無
      法工作，於109年4月21日至本院急診求治，行左側小腳趾
      骨折開放性復位鋼釘固定及四頭肌腱斷裂縫合手術，於10
      9年6月5日行鋼釘拔除手術，住院期間需專人照顧，自受
      傷日後復健及休養三個月，故請求自110天，每日1,862，
      合計204,820元乙節，經核，原告請求與診斷證明書、薪
      資協議書（附民卷19頁）所載相符，且亦為被告所不爭執
      ，是以，原告因本件車禍受傷致3個月及住院期間不能工
      作，所受之營業即工作收入損失應為204,820元，應予准
      許。
　　㈤安全帽、藍芽耳機25,980元：原告主張其因本件車禍受傷
      後導致安全帽、藍芽耳機損毀無法使用，經核，原告請求
      與提出收據所載相符，且亦為被告所不爭執，是以，原告
      因本件車禍受傷致毀損安全帽、藍芽耳機25,980元，應予
      准許。
    ㈥車輛維修費18萬元：原告主張系爭機車，修車費用356,150
      元是估價單，超出機車當時價值18萬元，原告並沒有修理
      ，直接報廢等情；按當事人已證明受有損害而不能證明其
      數額或證明顯有重大困難者，法院應審酌一切情況，依所
      得心證定其數額；損害賠償之訴，原告已證明受有損害，
      有客觀上不能證明其數額或證明顯有重大困難之情事時，
      如仍強令原告舉證證明損害數額，非惟過苛，亦不符訴訟
      經濟之原則，爰增訂第2項，規定此種情形，法院應審酌
      一切情況，依所得心證定其數額，以求公平，此亦有民事
      訴訟法第222條第2項明文暨其立法理由可參。原告主張其
      所有機車因系爭事故受損，該機車為中古機車當時因里程
      數少價值18萬元，是該機車使用後已有折舊之情形，爰依
      民事訴法第222條第2項之規定，審酌機車受損狀況及原告
      購買價格、上網查詢YAMAHA,YZF-R3於104年8月出廠等一
      切情況，認原告本得請求被告賠償機車殘值為18萬元，符
      合所查詢之市場行情，是原告請求車損18萬元，應予准許
      。
　  ㈦精神慰撫金6萬元：按不法侵害他人之身體、健康、名譽、
      自由、信用、隱私、貞操，或不法侵害其他人格法益而情
      節重大者，被害人雖非財產上之損害，亦得請求賠償相當
      之金額。民法第195條第1項前段亦有明文。又按人之身體
      、健康固為無價，然慰撫金之賠償既以人格權遭遇侵害，
      精神上受有痛苦，則其核給之標準固與財產上損害之計算
      不同，然非不可斟酌雙方身分、資力與加害程度，及其他
      各種情形定之（最高法院51年台上字第223號判例意旨參
      照）。查原告因系爭車禍身體受有前述傷害，傷勢並非輕
      微，自受有相當之痛苦，且其因左側遠端脛骨及腓骨骨折
      ，須多次往返醫院就醫，亦須休養3.5個月，並須他人全
      日看護一段期間，於復原期間當亦受有相當之疼痛及生活
      上之不便，是堪認原告因本件車禍受傷，受有相當之精神
      上之痛苦，其請求被告鄭明生賠償慰撫金，自屬有據。次
      查，原告為89年生、大學生，車禍發生時係服務億光公司
      ，其109年度總所得為125,888元，名下有汽車一部；被告
      109年度所得為4,055,330元，名下無財產等情，有兩造之
      稅務電子閘門財產所得調件明細表在卷可稽。本院審酌原
      告所受之傷勢情形、精神上痛苦之程度、被告鄭明生之過
      失情節，及本件車禍之經過、原告與被告鄭明生之學經歷
      、經濟狀況等一切情狀，認原告請求被告賠償之精神慰撫
      金，以6萬元為適當，應予准許。
　　㈧從而，原告所受損害額為542,161元（計算式：醫療費用37
      ,561元＋交通費用5,000元＋看護費用28,800元＋工作損失20
      4,820元＋安全帽、藍芽耳機25,980元＋車輛維修費：18萬
      元+精神慰撫金6萬元＝542,161元）。復按損害之發生或擴
      大，被害人與有過失者，法院得減輕賠償金額或免除之，
      民法第217條第1項定有明文。就本件車禍之發生，原告與
      被告應各負擔50%之過失責任之情，業經本院析述如前，
      是經過失相抵後，原告得請求被告鄭明生賠償之金額應為
      271,081元（計算式：542,161元×50%＝271,081，元以下四
      捨五入）。又兩造對於原告可請領之強制責任保險理賠金
      未在本案調查，尚未扣除，有所理解，同意在理賠時予以
      扣除可申請之保險理賠金，併此敘明。
四、從而，原告基於民法侵權行為之法律關係，請求被告鄭明生
    賠償原告271,081元，及自本件刑事附帶民事起訴狀繕本送
    達之翌日即110年10月29日（見本院系爭刑事案件卷第21頁
    ）起至清償日止，按年息5%計算之利息，為有理由，應予准
    許，逾此範圍之請求，則無理由，應予駁回。
五、本件為適用簡易訴訟程序所為被告部分敗訴之判決，就被告
    敗訴部分，爰依民事訴訟法第389條第1項第3款之規定，依
    職權宣告假執行。原告就其勝訴部分陳明願供擔保請准宣告
    假執行，僅係促使法院之職權發動，無庸為准駁之諭知。又
    被告就其敗訴部分，陳明願供擔保聲請免為宣告假執行，經
    核亦與規定相符，爰酌定相當擔保金額准許之。至原告敗訴
    部分，其假執行之聲請已失所依附，應併予駁回。
六、本件事證已臻明確，兩造其餘之攻擊、防禦方法，經核與本
    件判決結果不生影響，爰不一一論述，併此敘明。
七、訴訟費用負擔之依據：依民事訴訟法第78條（本件附帶民事
    訴訟請求免徵裁判費，僅有追加機車修理費18萬元繳納裁判
    費1,880元，原告勝訴，故由被告繳納裁判費）。
中　　華　　民　　國　　111 　年　　6 　　月　　28　　日
                  苗栗簡易庭  法  官 張珈禎
以上正本係照原本作成。
如對本判決上訴，須於判決送達後20日內向本院提出上訴狀。如
委任律師提起上訴者，應一併繳納上訴審裁判費。
中　　華　　民　　國　　111 　年　　6 　　月　　28　　日
                              書記官 林岢禛　　　　　
　　　　

附表一：醫療費用明細
編號 就診日期 就診醫院 金額 頁碼 1 109年4月21日 光田醫院 600元 卷69頁 2 109年4月21日      ｜ 109年5月2日 光田醫院 25,330元 卷71頁 3 109年4月21日      ｜ 109年5月2日 光田醫院 4,773元 卷73頁 4 109年4月21日      ｜ 109年5月2日 光田醫院 80元 卷75頁 5 109年4月28日 光田醫院 200元 卷78頁 6 109年5月4日 協和醫院 990元 附民卷9頁 7 109年5月8日 光田醫院 220元 卷77頁 8 109年5月15日 光田醫院 360元 卷79頁 9 109年6月5日 光田醫院 378元 卷80頁 10 109年7月3日 光田醫院 1,110元 卷81頁 11 109年7月3日 光田醫院 200元 卷82頁 12 109年7月3日 光田醫院 290元 卷83頁 13 109年7月6日 協和醫院 100元 卷63頁 14 109年7月6日 協和醫院 100元 卷67頁 15 109年7月31日 光田醫院 560元 卷84頁 16 109年8月6日 協和醫院 230元 卷64頁 17 109年8月10日 協和醫院 230元 卷64頁 18 109年8月17日 協和醫院 230元 卷64頁 19 109年8月24日 協和醫院 230元 卷65頁 20 109年8月31日 協和醫院 230元 卷65頁 21 109年9月7日 協和醫院 230元 卷65頁 22 109年9月14日 協和醫院 230元 卷66頁 23 109年9月14日 協和醫院 100元 卷66頁 24 109年9月21日 協和醫院 230元 卷67頁 25 109年9月21日 協和醫院 100元 卷67頁 26 109年12月7日 協和醫院 230元 卷66頁       合計   37,561元